【裁判字號】    94,重上更(三),234
【裁判日期】    950323
【裁判案由】    毒品危害防制條例
【裁判全文】
臺灣高等法院臺南分院刑事判決   94年度重上更(三)字第234號
上  訴  人
即  被  告  丙○○
指定辯護人  本院公設辯護人  丁○○
上  訴  人
即  被  告  甲○○
指定辯護人  本院公設辯護人  乙○○
上列上訴人因違反毒品危害防制條例案件，不服臺灣臺南地方法
院88年度訴字第1131號，中華民國89年11月9日第一審判決（起
訴案號：臺灣臺南地方法院檢察署88年度偵字第11298號、第113
01號、第11303號），提起上訴，判決後，經最高法院第3次發回
更審，本院判決如下：
      主  文
原判決關於丙○○、暨甲○○販賣第二級毒品部分及執行刑部分
均撤銷。
丙○○連續販賣第二級毒品，處有期徒刑柒年貳月。扣案之00
00000000號及0000000000號行動電話貳具均
沒收；販賣第二級毒品所得新台幣壹萬壹仟元沒收，如全部或一
部不能沒收時，以其財產抵償之。
甲○○被訴販賣第二級毒品部分無罪。
      事  實
一、丙○○（綽號澤仔）意圖營利，並基於概括之犯意，自民國
    （下同）八十八年八、九月間，在台南縣善化鎮○○里道路
    旁，以其所有之0000000000號及0000000
    000號行動電話為連絡工具，連續二次以每包新台幣（以
    下同）五千元、六千元不等之價額，販賣第二級毒品安非他
    命予甲○○，其中一次在善化鎮○○里道路旁交付安非他命
    ，一次在臺南縣善化鎮胡厝里十八鄰西衛九號甲○○住處交
    付安非他命，計販賣毒品所得共一萬一千元。嗣於八十八年
    九月八日中午十二時許，在台南縣善化鎮什乃里一鄰什乃十
    五之十九號其住處為警查獲，並扣得其所有供販賣安非他命
    所用之0000000000號及0000000000號
    行動電話二具。
二、案經臺南縣警察局佳里分局報告臺灣臺南地方法院檢察署檢
    察官偵查起訴。
      理  由
壹、被告丙○○部分：
一、訊據上訴人即被告丙○○矢口否認有何販賣毒品犯行，辯稱
    ：「伊沒有販賣安非他命與甲○○，伊開計程車，甲○○以
    行動電話向伊叫車，非買毒品，伊與甲○○雖無仇恨，但甲
    ○○曾因坐伊計程車而與伊發生口角」云云。
二、經查：
（一）被告甲○○於偵訊中業已供述伊確曾向被告丙○○購買安
      非他命等情，嗣於原審審理中復明確指訴其有向被告丙○
      ○買受安非他命，計二次，一次買五千元，一次買六千元
      ，時間在八十八年八、九月間，被告丙○○拿至伊住處或
      在善化鎮○○里道路旁等語（見原審卷第十五頁），並於
      偵訊中供稱有以0000000000號及000000
      0000號行動電話為連絡工具，連續與丙○○交易（見
      偵二卷第十四頁）等情。而查0000000000號行
      動電話，經查其持用人為楊麗紅（即被告丙○○之妻），
      固有查詢單乙紙在卷可稽（見他字第八六八號偵查卷第三
      九頁），惟被告丙○○於審理中業已供認該000000
      0000號行動電話雖係以其太太楊麗紅名義申請，但實
      際上是我的，由我在使用等語（見上更一卷第五０頁，本
      審卷九十五年三月九日審理筆錄第八頁），至00000
      00000號行動電話，經本院向台灣大哥大股份有限公
      司詢問係何人申請，該公司函覆係「易付卡」、「用戶名
      稱：資料不齊，停話中」等語（見本院本審卷第一五六、
      一五七頁），該行動電話門號申請人不明，然被告丙○○
      於本院審理時亦陳明是其所有，當時不用辦理登記，只要
      買卡片就可使用等語，足認該門號亦為其所有、使用，先
      予敘明。
（二）雖被告丙○○辯稱其開計程車，被告甲○○打00000
      00000號行動電話號碼給他，係叫計程車之故云云，
      然查雙方聯絡並非單純叫計程車之情形，此觀諸下列通話
      內容：「【Ａ（即甲○○）】我首仔，你幫我拿過來我家
      。【Ｂ（即丙○○）】等一下。【Ａ】要等多久？【Ｂ】
      不會超過二十分鐘。【Ａ】跟早上一樣。【Ｂ】好的。」
      、「【Ａ】要拿去那裡給你？【Ｂ】你現在人在那裡？【
      Ａ】我現在要出去……。【Ｂ】你拿到遠仔那裡去。【Ａ
      】那你打電話過去，我拿過去給他就好。【Ｂ】我現在過
      去……。」、「【Ａ】喂，現在怎樣？【Ｂ】有，他剛剛
      打電話給我，說去就有，但這麼晚了，我想明天早上再上
      去。【Ａ】這樣哦。【Ｂ】你撐到明天應該夠吧。【Ａ】
      不夠。【Ｂ】我明天早上八、九點上去。【Ａ】好……。
      」即知（見警訊卷第二宗第十九頁、第二八頁、第三六頁
      ），且有上開行動電話扣案及監譯報告與通訊監察書在卷
      （見本院本審卷第九五頁）可憑。
（三）又查被告甲○○自己亦施用安非他命，復據被告甲○○供
      陳無訛，並有台灣高等法院被告前案紀錄表在卷可稽，而
      查扣之甲○○轉讓予胡有祿之安非他命，經本院調取贓證
      物並送法務部調查局鑑定，該局於九十四年十一月二十四
      日以調科壹字第０９４００５２３５２０號函覆：「送驗
      結晶經檢驗結果發現含第二級第８９項毒品甲基安非他命
      成分。」（見本院本審卷第一二三頁），足見被告丙○○
      應有販賣安非他命予甲○○至明。雖被告甲○○或曾供述
      被告丙○○有賣伊二次，一次一兩，三萬元，一次五千元
      ，先後所陳固有不同，然此僅係時間因素致記憶模糊，惟
      其所供述向被告丙○○買受安非他命之事實則無二致，應
      以有利於被告丙○○之原審所供一次五千元、一次六千元
      等語為可採。至被告甲○○於本院前審雖曾改稱：「伊只
      拜託丙○○向別人買受。」云云，經核此乃事後迴護被告
      丙○○之詞，不足採信。查安非他命價格高昂來源不易，
      非法販賣，處罰甚重，而被告丙○○係經由朋友介紹始認
      識被告甲○○一年多，胡某時常叫伊之計程車乙情，業據
      被告丙○○於警訊中供述在卷（見警訊卷第一宗第一頁反
      面），但二人間無何特殊交情，則被告丙○○若未營利，
      自無甘冒被查緝重罰之風險之理，其係基於營利之意圖販
      賣，堪以認定。
三、按安非他命乃毒品危害防制條例第二條第二項第二款所稱之
    第二級毒品，被告丙○○販賣之，核其所為係犯毒品危害防
    制條例第四條第二項之販賣第二級毒品罪。被告丙○○先後
    二次犯行，時間緊接，犯罪構成要件相同，顯係基於概括犯
    意反覆而為，為連續犯，應依法論以一罪，除法定刑無期徒
    刑部分，依法不得加重外，其餘部分依法加重其刑。
四、原審法院認被告丙○○罪證明確，予以論罪科刑，固非無見
    。惟查：(一)被告丙○○並未於警訊中坦承不諱，原審遽認其
    於警訊及偵查中供認不諱，已有可議；又被告丙○○既有販
    賣安非他命之犯意，原判決未於事實欄內載明其意圖營利，
    並認其販賣予其他未可查證之其他不詳姓名人多人亦有未合
    （理由詳後）。另未就犯罪所得宣告沒收，並諭知如全部或
    一部不能沒收時，以其財產抵償之，亦有未洽；(二)被告丙○
    ○並非累犯，原判決竟於主文欄內記載其係累犯，並有違誤
    。被告丙○○上訴意旨否認犯罪指摘原判決不當，雖無理由
    ，惟原審此部份判決既有上開可議之處，自應由本院連同執
    行刑部分予以撤銷。爰審酌被告丙○○犯罪之動機（貪圖非
    法獲利，並危害國民健康甚鉅）、目的、手段、所生危害（
    販賣次數非多）、犯罪後之態度等一切情狀，量處如主文第
    二項所示之刑。扣案之0000000000號及0000
    000000號行動電話貳具，係被告丙○○所有供犯罪所
    用之物，業據陳明在卷，應依法宣告沒收。又一萬一千元（
    在偵審中丙○○雖否認販賣毒品，而從被告甲○○方面查出
    丙○○販賣毒品所得之數目計算），係丙○○販賣毒品所得
    ，應依法宣告沒收，如全部或一部不能沒收時，以其財產抵
    償之。至公訴意旨另以：被告丙○○亦有販賣安非他命予其
    他不詳姓名之人部分，因被告丙○○已否認有販賣安非他命
    ，且又查無其他任何積極證據，足以證明被告丙○○有此部
    分犯行，應認此部分之犯罪，罪證不足，惟此部分依公訴意
    旨，認與上開論罪部分，有連續犯之為裁判上一罪關係，依
    審判不可分原則，毋庸另為無罪之諭知，併予敘明。
貳、被告甲○○部分：
一、公訴意旨略以：甲○○曾有多次前科，最後一次於八十五年
    間，因麻醉藥品管理條例案件，經原審判處有期徒刑一年，
    於八十六年一月三十日縮短刑期執行完畢。仍不知悔改，復
    意圖營利，基於概括之犯意，自八十八年八月間起至同年九
    月七日為止，在台南縣善化鎮胡庴里西衛九號其住處，以0
    000000000號行動電話及0000000000號
    呼叫器為聯絡工具，連續二次以每小包一千元之價額販賣第
    二級毒品安非他命予吳慧音，販賣毒品所得共二千元。嗣於
    八十八年九月七日下午四時許，在台南縣善化鎮胡厝里十八
    鄰西衛九號上開住處為警查獲，並扣得其販賣毒品所用之塑
    膠鏟子二支、小塑膠袋六十個、連絡工具00000000
    00號行動電話及0000000000號呼叫器各一具及
    販賣毒品所得一千五百元，因認被告甲○○觸犯毒品危害防
    制條例第四條第二項之販賣第二級毒品罪之罪嫌云云。
二、公訴人認上訴人即被告甲○○涉犯販賣第二級毒品之罪，無
    非係以被告甲○○於警訊之供述，及證人吳慧音於警訊中之
    供述，而認被告甲○○連續販賣第二級毒品等為主要論據。
三、按犯罪事實應依證據認定之，無證據不得認定犯罪事實，不
    能證明被告犯罪者，應諭知無罪之判決，刑事訴訟法第一百
    五十四條第二項、第三百零一條第一項分別定有明文。又事
    實之認定，應憑證據，如未能發現相當證據，或證據不足以
    證明，自不能以推測或擬制之方法，以為裁判基礎。而認定
    不利於被告之事實，須依積極證據，茍積極證據不足為不利
    於被告事實之認定時，即應為有利於被告之認定，更不必有
    何有利之證據。另認定犯罪事實所憑之證據，雖不以直接證
    據為限，間接證據亦包括在內，然而無論直接或間接證據，
    其為訴訟上之證明，須於通常一般之人均不致有所懷疑，而
    得確信其為真實之程度者，始得據為有罪之認定，倘其證明
    尚未能達到此一程度，而有合理之懷疑存在時，致使無從形
    成有罪之確信，根據「罪證有疑，利於被告」之證據法則，
    即不得遽為不利被告之認定，亦有最高法院四十年臺上字第
    八六號、三十年上字第八一六號及七十六年度臺上字第四九
    八六號判例可資參照。
四、上訴人即被告甲○○於原審及本院前審時均矢口否認有何販
    賣毒品犯行，並辯稱：「伊並未販賣安非他命給吳慧音」等
    語。經查：
（一）被告甲○○於警訊中固坦承販賣第二級毒品給吳慧音，價
      錢為一千元云云，然甲○○於檢察官偵查時即陳稱：「（
      問：警員有對你刑求？）有。」、「（問：傷到何處？）
      沒有受傷，警員抓我的生殖器。」（見偵字第一一二九八
      號偵查卷第十三頁），另於本院上更(一)審時亦供稱：「警
      訊時我連續被訊問好幾個小時，到後來我都不知道自己到
      底回答什麼。」、「當時意識不清」等語（見本院上更一
      卷第六八頁、第八八頁）。而訊問被告應以懇切之態度，
      不得用強暴、脅迫、利誘、詐欺、疲勞訊問或其他不正方
      法；又被告之自白，須非出於強暴、脅迫、利誘、詐欺、
      違法羈押或其他不正方法；且與事實相符者，方得為證據
      ，刑事訴訟法第九十八條、第一百五十六條第一項分別定
      有明文，被告甲○○所辯其自白非出於自由意志，而其自
      白是否出於自由意志，經本院函請台南縣警察局佳里分局
      將於八十八年九月十七日、八十八年九月八日訊問被告甲
      ○○之警訊錄音帶、錄影帶檢送本院審認，該局於九十四
      年十二月六日以南縣佳警偵字第０９４００１８０７５號
      函覆：「因該案時日已久遠，且本局偵查隊辦公室又適搬
      遷，遍尋不著甲○○、吳慧音等二人警訊錄音帶、錄影帶
      ，致無法提供。」等語（見本院本審卷第一二九頁），則
      被告甲○○既抗辯其警訊係出於不正之方法取得時，而本
      院又無法查明警訊是否違反法定程序，自不能將被告甲○
      ○警訊供述採為判決之基礎，而為被告不利之認定。
（二）又證人吳慧音於警訊時固為不利於被告甲○○之供述，惟
      其於原審供稱：「（問：向甲○○買過幾次安非他命？）
      沒有買過，在警訊是警察寫完筆錄給我簽名，我當天去新
      樓醫院回警局，打了止痛針頭暈暈的，叫我照他說的講。
      」等語（見原審卷第二五頁），而吳慧音於審判中始終否
      認向甲○○購買安非他命，並稱當時剛從醫院打完止痛針
      ，警訊時頭暈暈的，是警員寫完筆錄要伊簽名，伊沒有說
      向甲○○購買安非他命（見原審卷第二十五頁、本院上更
      一卷第六十三至六十四頁），則吳慧音於警訊時之供述是
      否出於自由意志，乃本件首應審究之事項。經查：原審向
      新樓醫院麻豆分院函查證人吳慧音八十八年九月七日就診
      紀錄，該院於八十九年三月十三日以新樓麻歷字第八九０
      六０號函覆：「患者吳慧音於八十八年九月七日十六時五
      十五分因右上腹疼痛到院急診處求診。」，急診室護理評
      估表記載於同日二十三時二十五分離開等情（見原審卷第
      五一至五四頁），而依警訊筆錄所載，證人吳慧音係於八
      十八年九月七日十六時許為警查獲，於同日二十三時五十
      分開始製作筆錄，又經本院檢送證人吳慧音之新樓醫院麻
      豆分院病歷，函詢新樓醫院麻豆分院有關證人吳慧音於八
      十八年九月七日在該院診治打完嗎啡類止痛劑後之精神狀
      態是否會影響其陳述能力？據該院於九十四年十一月二十
      八日以新樓麻歷字第９４３６８號函覆：「依臨床經驗，
      嗎啡類之藥品中毒，確會造成呼吸抑制及昏迷之副作用，
      故使用此類藥物後十二小時內確有可能出現昏眩而影響其
      行為表達能力。」等語（見本院本審卷第一二六、一二七
      頁），足認證人吳慧音警訊筆錄不具任意性。況查，證人
      吳慧音於警訊筆錄之錄音帶、錄影帶未見附卷，經本院函
      查亦因時日已久無法取得，已如上開說明，故證人吳慧音
      之證言亦不具證據能力，不得採為甲○○不利之證據。雖
      證人即警員李昆蒼證稱「詢問吳慧音製作筆錄時，吳慧音
      沒有毒癮發作的現象，二級毒品不容易毒癮發作」等語，
      經核與前開調查所得不符，應屬其個人臆測之詞，應不足
      採，併此敘明。另查扣之0000000000號行動電
      話、0000000000號呼叫器、小塑膠袋６０個、
      塑膠鏟子二支及現金一萬八千四百元等物品，亦與是否販
      賣第二級毒品安非他命無必然之關聯，自難因扣得上開物
      品即遽認被告確有販賣第二級毒品犯行。
（三）至公訴意旨另以被告甲○○以五百元之價額販賣安非他命
      予綽號「小文」者部分，因被告甲○○始終否認有販賣安
      非他命，且又查無其他任何積極證據，足以證明有此部分
      犯行，是應認此部分之犯罪，罪證不足。
五、綜上所述，公訴人所舉證據並不足以證明被告甲○○確有販
    賣第二級毒品安非他命之行為，於通常之人均不致有所懷疑
    ，而得確信其為真實之程度，此外，又查無積極證據足資證
    明被告甲○○有公訴人所指上揭之罪行，自不能以推測或擬
    制之方法，而為不利於被告甲○○之認定，揆諸前開規定及
    判例要旨，依「罪證有疑，利於被告」之法則，本件不能證
    明被告甲○○有何販賣第二級毒品犯行，本應諭知無罪，原
    審未予細查，予以論罪科刑，尚有未洽，被告甲○○上訴意
    旨否認犯罪，指摘原判決不當，非無理由，應由本院將原判
    決此部分予以撤銷，改諭知被告甲○○被訴販賣第二級毒品
    部分為無罪之判決。
六、被告甲○○經合法傳喚，無正當理由不到庭，爰不待其陳述
    逕行判決。
據上論結，應依刑事訴訟法第三百六十九條第一項前段、第三百
六十四條、三百零一條第一項、第三百七十一條、第二百九十九
條第一項前段，毒品危害防制條例第四條第二項、第十九條第一
項，刑法第十一條前段、第五十六條，判決如主文。
本案經檢察官徐松奎到庭執行職務。
中    華    民    國    95    年    3     月    23    日
               刑事第四庭        審判長法官  吳志誠
                                       法官  陳珍如
                                       法官  林勝木
以上正本證明與原本無異。
如不服本判決，應於收受本判決後十日內向本院提出上訴書狀。
其未敘述上訴理由者並得於提起上訴後十日內向本院補提理由書
狀（均須按他造當事人之人數附繕本）「切勿逕送上級法院」。
                                      書記官  吳秋賢
中    華    民    國    95    年    3     月    23    日
附錄法條：
毒品危害防制條例第四條第二項：製造、運輸、販賣第二級毒品
者，處無期徒刑或七年以上有期徒刑，得併科新台幣七百萬元以
下罰金。


司法院資訊處製作；財團法人民間司法改革基金會備份。
